【裁判字號】    98,易緝,80
【裁判日期】    990225
【裁判案由】    詐欺
【裁判全文】
臺灣臺南地方法院刑事判決              98年度易緝字第80號
公  訴  人  臺灣臺南地方法院檢察署檢察官
被      告  甲○○
上列被告因詐欺案件，經檢察官提起公訴（97年度偵緝字第848
號），本院判決如下：
    主  文
本件免訴。
    理  由
一、本件公訴意旨略以：被告甲○○基於幫助不確定犯罪型態之
    故意，於民國九十四年三月十五日，在臺南市○○路○段四
    二三號臺灣固網股份有限公司特約服務中心（下簡稱臺灣固
    網公司）前，向丁○○（涉嫌幫助詐欺部分，業經另案提起
    公訴）收取其所有之門號0000000000號行動電話
    （係丁○○於同日稍早，在上址之臺灣固網公司所申辦），
    後被告再於同日下午，在臺南市○○路某處，將上開門號交
    予真實姓名年籍不詳、綽號「阿龍」之詐騙集團成員，該詐
    騙集團復經由大陸地區之成員將上開門號提供予成員陳義杰
    （涉嫌詐欺部分，業經另案提起公訴），作為詐欺集團聯絡
    之用。陳義杰所屬之詐欺集團則由大陸地區集團分別於附件
    所示之時間，施用詐術以撥打電話佯稱信用貸款、中獎、投
    資、應徵、親友遭綁架云云，或透過網路偽稱網路交友、色
    情應召、色情援交等方式，使如附件所示之被害人乙○○等
    人陷於錯誤，以轉帳或匯款方式將如附件所示金額，匯至陳
    義杰等人收購之如附件所示人頭帳戶內，再由陳義杰等人依
    前開分工提領詐騙贓款得手後，轉匯至大陸地區。其等共同
    以此方式詐騙金額高達新臺幣（下同）二千六百六十二萬餘
    元以上。嗣經內政部警政署刑事警察局聲請對陳義杰等人所
    使用之行動電話實施通訊監察，並於九十五年十一月二十九
    日持臺灣臺中地方法院開立之搜索票執行搜索，扣得相關證
    物，而將丁○○、陳義杰等人移送臺灣臺南地方法院檢察署
    偵辦。嗣臺灣臺南地方法院檢察署檢察官於丁○○等人詐欺
    案件偵查中發現被告涉有詐欺罪嫌，而查獲上情。因認被告
    涉犯刑法第三十條、第三百三十九條第一項之幫助詐欺取財
    罪嫌等語。
二、按案件曾經判決確定者，應諭知免訴之判決，刑事訴訟法第
    三百零二條第一款定有明文。次按訴訟法上所謂一事不再理
    之原則，關於實質上一罪或裁判上一罪，均有其適用（最高
    法院六十年臺非字第七七號判例意旨參照）。復按連續幫助
    與幫助連續為不同之犯罪態樣，如基於概括犯意，多次幫助
    他人犯罪，為連續幫助，該幫助者有多次犯罪行為，而如以
    一幫助行為，幫助他人連續犯罪，則為幫助連續，就幫助犯
    而言，僅有一次犯罪行為（最高法院八十七年臺上字第三八
    六五號判決意旨參照）。又九十四年二月二日修正公布、九
    十五年七月一日起施行之刑法，其中第五十六條連續犯之規
    定業經刪除，行為人之數犯罪行為，於新法施行後，固應予
    分論併罰，惟如行為人僅以一次幫助行為，而為他人之數犯
    罪行為提供助力，因僅有一次幫助犯罪行為，仍應僅成立單
    一之幫助犯。
三、經查，本件被告甲○○被訴幫助詐欺案件，其犯罪事實係被
    告於九十四年三月十五日，在臺南市○○路○段四二三號臺
    灣固網公司前，向案外人丁○○收取案外人丁○○於同日在
    臺灣固網公司申辦之門號0000000000號行動電話
    後，於同日下午，在臺南市○○路某處，將案外人丁○○所
    有之上開行動電話門號交予真實姓名年籍不詳、綽號「阿龍
    」之詐騙集團成員使用，而幫助詐欺集團詐騙如附件所示被
    害人之財物。惟被告曾於九十四年間某日，在臺南市○○○
    段大眾銀行附近，以二千元價格，向案外人丁○○收購案外
    人丁○○向臺南新南郵局申辦之000000000000
    00號帳戶之存摺、提款卡及印章等物，嗣再將所收購之上
    開帳戶交付予詐欺集團成員使用，而幫助詐欺集團詐騙被害
    人陳啟文、石廷宗財物之犯罪事實，業經臺灣臺南地方法院
    檢察署檢察官於九十五年九月二十九日以九十五年度偵字第
    一三九九四號提起公訴，經本院於九十六年十二月二十一日
    以九十六年度簡上緝字第七號判處有期徒刑六月，減為有期
    徒刑三月確定，此有臺灣高等法院被告前案紀錄表、上開聲
    請簡易判決處刑書及判決書在卷可稽。而被告於本院審理中
    供稱：伊係於同一時間、地點向案外人丁○○收取案外人丁
    ○○所有之上開郵局存摺、提款卡、印章及行動電話門號後
    ，於同日同時，在臺南市○○路某處一次交付給綽號「阿龍
    」之成年男子等語明確（見本院九十九年二月四日審判筆錄
    第九頁），此外，又無其他證據足以證明被告確係分次交付
    案外人丁○○之前揭帳戶及行動電話門號供詐欺集團使用，
    自應為有利於被告之認定。執此，被告既係於同一時間、在
    同一地點，以一交付行為，將其向案外人丁○○所收取之前
    揭臺南新南郵局帳戶及臺灣固網公司行動電話門號交付予同
    一詐欺集團成員，雖該詐騙集團事後分持案外人丁○○之前
    揭帳戶及行動電話門號為數個詐騙行為，而應以數罪論，然
    被告既僅有一幫助行為，僅得論以一罪，故本案與前開已確
    定之案件當屬想像競合之裁判上一罪關係而為同一案件甚明
    。從而，前案已經判決確定之犯行與本案檢察官起訴之犯罪
    事實，核屬同一案件，揆諸前揭規定及判決意旨，被告所犯
    之前案既已經判決確定，本件自應為免訴判決之諭知。
據上論斷，應依刑事訴訟法第三百零二條第一款，判決如主文。
本案經檢察官丙○○到庭執行職務。
中    華    民    國    99    年    2     月    25    日
                  刑事第十四庭  審判長法  官  陳金虎
                                      法  官  周紹武
                                      法  官  孫淑玉
以上正本證明與原本無異。
如不服本判決應於收受本判決後10日內向本院提出上訴書狀，並
應敘述具體理由。其未敘述上訴理由者，應於上訴期間屆滿後20
日內向本院補提理由書狀（均須按他造當事人之人數附繕本）「
切勿逕送上級法院」。
                                      書記官  方秀貞
中    華    民    國    99    年    2     月    25    日

司法院資訊處製作；財團法人民間司法改革基金會備份。
